臺灣屏東地方法院行政訴訟判決
111年度交字第35號
                                     111年9月5日辯論終結
原      告  蕭齊序  
被      告  交通部公路總局高雄區監理所

代  表  人  李瑞銘  
訴訟代理人  曾秀招  
上列當事人間交通裁決事件，原告不服民國111年3月21日裁字第
82-V00000000號裁決，提起行政訴訟，本院判決如下：
    主  文
原告之訴駁回。
訴訟費用新臺幣參佰元由原告負擔。
    事實及理由
一、事實概要：原告駕駛ACU-8630號自用小客車（下稱系爭車輛
    ）於民國111年1月5日11時24分許，行經屏東縣車城鄉濱海
    景觀公路段，因有「於道路上蛇行、驟停之危險方式駕車(
    由民眾檢舉舉證，檢舉日期：111.01.05)」之違規情事，為
    警製單舉發屏警交字第V00000000號違規單，被告認原告違
    反道路交通管理處罰條例（下稱處罰條例）第43條第1項第1
    款、第43條第4項之規定，製開裁字第82-V00000000號違反
    道路交通管理事件裁決書（下稱原處分），原告仍為不服處
    罰，遂提起本件行政訴訟。
二、本件原告主張：
  ㈠、當日發生在影片8秒處，檢舉人因超我車發生輕微擦撞，而
      我在影片25秒處，打雙黃燈跟他按喇叭示意發生事故，提
      醒他，反而檢舉人誤以為挑釁他，故意在影片56秒處車輛
      往左邊甩一下，企圖讓我因閃避他車輛而撞上對向機車，
      而我因閃避檢舉人車輛導致車上飲料翻倒，才會在影片1
      分5秒處車子晃來晃去，至於為何沒報案，是因離開事故
      地點，報案還會吃上一張事後報案的紅單，而後來我下車
      察看我車輪，車後面輕微凹痕有點掉漆，想說沒什麼關係
      才沒有報案等語。
　㈡、並聲明：原處分撤銷。
三、被告則答辯以：
　㈠、原告於111年1月18日遞陳述單，舉發單位查覆本案係民眾
      檢舉案件，由員警舉發系爭車輛，經檢視採證影片，該車
      在道路上蛇行，或以其他危險方式駕車，第V00000000號
      舉發單依處罰條例第43條第1項第1款規定舉發無違誤。另
      陳訴人提出陳訴略以：「試圖告知對方發生車禍...」一
      節，經查詢110報案紀錄及交通事故處理系統均未有該車
      車禍報案紀錄，且發生交通事故應依「道路交通事故處理
      辦法」處置，不可自行駕駛車輛逼車或其他危險行為，阻
      止對方離開。
　㈡、次查，原告於起訴狀所提等節，經檢視錄影影像，影像雖
      無日期、時間，惟檢舉人已敘明違規之日期、時間、地點
      等資料，有報案紀錄為憑，系爭車輛在道路蛇行或以其他
      危險方式駕車，依處罰條例第43條第1項第1款規定舉發無
      違誤。本案檢視採證影像及原告所提供之影片等資料中可
      知原告駕駛系爭車輛切入檢舉人車輛前方，並於車道中蛇
      行、剎停等危險駕車等情形。又比對檢舉人車輛影片及原
      告提供之影片，影片中2車之駕駛人於當日確有交通違規
      行為屬實。而本件被告認原告駕駛行為業已影響其他行人
      、車輛等一般用路人之交通往來秩序與安全，造成相當危
      險，顯然置自己以及其他用路人之生命、身體安全於不顧
      ，超出一般用路人對其行車動線之合理期待，足以影響或
      危及其他用路人之行車安全，本件不因訴外人有違規而免
      原告之責任(即對造車輛是否遭舉發、裁罰，對原告之處
      分適法性尚無影響)，特此一併敘明。本件有採證光碟、
      檢舉相關資料可稽，員警依法填單舉發，於法洵無違誤。
　㈢、按，道路交通管理處罰條例第43條第4項之文義，其吊扣汽
      車牌照之對象係「違規之汽車牌照」，並無違規汽車駕駛
      人應與汽車所有人為同1人始能吊扣汽車牌照之限制，衡
      酌其立法目的，顯係考量汽車所有人擁有支配管領汽車之
      權限，對於汽車之使用方式、用途、供何人使用等事項，
      均得加以篩選控制，是其對於汽車之使用者應負有監督該
      使用者具備法定資格及駕駛行為合於交通安全管理規範之
      公法上義務，藉以排除汽車所有人放任其所有之汽車供人
      恣意使用，徒增危害道路交通安全之風險。是以，處罰條
      例第43條第4項關於吊扣汽車牌照之處分，應係針對汽車
      所有人所設之特別規定，準此，汽車所有人因其對違規涉
      案汽車具有支配管領權限，如因故意或過失，而未能確實
      擔保、督促汽車使用者具備法定駕駛資格、駕駛行為合於
      交通管理規範時，自得依上開規定處罰。復依道路交通管
      理處罰條例第43條第1項、第43條第4項之法條文義，可知
      上開規定第1項係針對駕駛人駕駛行為之注意義務，第4項
      則為汽車所有人對於汽車物之本身之擔保責任，如駕駛人
      駕駛汽車而有上開違規行為，除駕駛人應受罰鍰之裁罰外
      ，汽車所有人並應受吊扣汽車牌照6個月之處分，亦即立
      法者有意藉此雙重保險方式，督促汽車所有人勿輕易提供
      汽車予可能危險駕駛之人，藉以遏止嚴重交通違規，確保
      公眾生命、身體、財產之安全。故道交處罰條例第43條第
      4項定有汽車「駕駛人」在道路上蛇行或以其他危險方式
      駕車之行為者，並吊扣汽車所有人該汽車牌照6個月之併
      罰規定，前者係針對駕駛人駕駛行為違反義務之裁罰，而
      後者則是針對汽車所有權人，對於物之本身支配管理義務
      違反所為之裁罰，上開規定雖擴大行政罰處罰對象之併罰
      規定，但兩者規範之違背行政法上義務態樣及管制目的均
      不相同，並非重複或加重處罰。而本案駕駛人與車主係同
      一人，故依違反道路交通管理處罰條例第43條第1項第1款
      、第43條第4項之規定裁罰，與法尚無違誤。
　㈣、綜上理由，原告駕駛系爭車輛被警舉發「於道路上蛇行、
      驟停之危險方式駕車(由民眾檢舉舉證，檢舉日期：111.0
      1.05)」之違規情事，有屏警交字第V00000000號違規單可
      稽，並經舉發單位查復確認依法舉發無誤，爰依處罰條例
      第24條第1項第3款、第43條第1項第1款、同條第4項、同
      條第5項前段及第63條第1項第3款暨違反道路交通管理事
      件統一裁罰基準表第43條第1項第1項、同條第4項裁處繳
      納罰款新臺幣1萬8千元，記違規點數3點，並參加道路交
      通安全講習，吊扣汽車牌照6個月，核無違誤等語以資答
      辯。
　㈤、並聲明：原告之訴駁回。
四、本件如事實概要欄所述之事實，除依原告起訴狀及被告答辯
    狀可認兩造均不爭執外，復有原處分書暨送達證書、系爭舉
    發通知單暨送達證書、車籍資料查詢表、駕駛人基本資料表
    、屏東縣政府警察局恆春分局111年2月18日恆警交字第1113
    0167100號、111年5月12日恆警交字第11130776900號函、採
    證照片2幀、採證光碟1片（見本院卷第15至29頁），應認屬
    實。原告不服原處分，提起行政訴訟，並以上述事項據為主
    張，故本件兩造之爭點應為：原處分是否適法？
五、本院之判斷：
　㈠、本件經勘驗檢舉人及原告各自所提供之行車紀錄器及錄影
      ，內容如下：(見本院卷第33至34頁)
　　⒈檔案名稱「000000000Z000000000」
      ⑴、錄影時間 00：00：27
      　　畫面為檢舉人手機錄影，檢舉人行駛於道路上。
      ⑵、錄影時間 00：00：28
　　　　　檢舉人車輛左側有一銀色車輛靠近，檢舉人剎停後繼
          續行駛，並有一聲喇叭聲。
      ⑶、錄影時間 00：00：29-00：00：55
　      　檢舉人繞過銀色車輛繼續行駛。
      ⑷、錄影時間 00：00：56
　　　　  檢舉人剎停，銀色車輛自畫面左側剎停於檢舉人車輛
          前方。
      ⑸、錄影時間 00：00：58-00：01:01
　　      檢舉人倒車，銀色車輛亦倒車至檢舉人車輛前方
　　⒉檔案名稱「000000000Z0000000000」
　    ⑴、錄影時間 00：00：03-00：00：07
　　      銀色車輛於檢舉人車輛左前方減速。
　    ⑵、錄影時間 00：00：11
      　　檢舉人向左超車加速駛離。
　    ⑶、錄影時間 00：00：21-00：00：30
      　  由後照鏡錄得銀色車輛，緊追於檢舉人車輛後方。
　    ⑷、錄影時間 00：00：35
      　　銀色車輛由檢舉人左方超車，並跨越雙黃實線行駛。
　    ⑸、錄影時間 00：00：38-00：00：45
      　　銀色車輛右方向燈閃爍，於檢舉人車輛前方減速。
　    ⑹、錄影時間 00：00：48
      　　檢舉人向左加速超越銀色車輛。
　　      檢舉人：警察局在這裡吧。
　　⒊檔案名稱「2022_01_05_112017_01」
    　⑴、錄影時間2022/01/05（時間下同）11：20：19
　　      畫面為原告行車紀錄器錄影。
    　⑵、錄影時間11：20：22-11：20：27
　　　　　原告左側有一黑色車輛超車，黑色車輛未至原告車前
          原告加速直行。
    　⑶、錄影時間11：20：31
      　　原告車輛減速。
    　⑷、錄影時間11：20：42
　　　　　原告減速、暫停車輛，黑色車輛自右側超車並有一聲
          喇叭。
    　⑸、錄影時間11：21：12-11：21：18
　　　　　原告自左側超車，黑色汽車向左側偏移旋即回正至車
          道。
    　⑹、錄影時間11：21：19
      　　原告超車至黑色車輛前方並減速。
    　⑺、錄影時間11：21：27-11：21：31
　　　　　原告將車頭向左偏移，並跨越車道，此時可見黑色車
          輛自左側超車。原告車輛回正追向前車。
    　⑻、錄影時間11：21：46-11：22：03
      　　原告自左側跨越雙黃實線超越前車並減速。　
    　⑼、錄影時間11：22：05
      　　黑色車輛自原告車輛左側超車。
    　⑽、錄影時間11：22：43
　　　　　原告車輛超車並暫停於該黑色車輛前方，黑色車輛再
          由原告車輛右側超車並按喇叭。
    　⑾、錄影時間11：22：55
      　　黑色車輛於路口迴轉，原告亦迴轉。
    　⑿、錄影時間11：23：10-11：23：15
      　　原告自左側超車黑色車輛，並於黑色車輛前方剎車。
    　⒀、錄影時間11：23：16
      　　原告於車道中倒車。
　㈡、是從畫面中可看出，原告確實有駕駛系爭車輛追逐檢舉人
      車輛，其中原告有駕車逼近檢舉人車輛，煞停令檢舉人停
      車，跨越雙黃實線追至檢舉人車前，並違規闖紅燈迴轉追
      逐檢舉人等，均酌為明確。故從畫面中可看出，原告的駕
      車方式確實有蛇行及驟停的情事。原告雖稱兩方最初有擦
      撞，因對方未停止才追車，倘若原告所言為真，原告大可
      以報警處理，原告自得提出行車紀錄器與警方，由警方依
      循畫面內之車牌找到對方即可，並無須以追車、煞停等方
      式攔停對方，故原告此部分所稱縱使為真，亦不構成原告
      蛇行、驟停之合法理由。
六、綜上所述，原告於前揭時、地，確有「於道路上蛇行、驟停
    之危險方式駕車」之違規行為，被告因此依處罰條例第24條
    第1項第3款、第43條第1項第1款、同條第4項、同條第5項前
    段及第63條第1項第3款暨違反道路交通管理事件統一裁罰基
    準表第43條第1項第1項、同條第4項裁處原告罰款1萬8千元
    ，記違規點數3點，並參加道路交通安全講習，吊扣汽車牌
    照6個月，核無違誤。原告猶執前詞請求撤銷原處分，為無
    理由，應予駁回。
七、本件判決基礎已臻明確，兩造其餘之攻擊防禦方法及訴訟資
    料經本院斟酌後，核與判決不生影響，無一一論述之必要，
    併予敘明。
八、本件第一審裁判費為300 元，應由原告負擔，爰確定第一審
    訴訟費用額如主文第2 項所示。
據上論結，本件原告之訴為無理由，依行政訴訟法第237 條之8 
第1 項、第98條第1 項前段，判決如主文。　　
中　　華　　民　　國　　111 　年　　9 　　月　　19　　日
　　　　　　　　　行政訴訟庭  法　官　薛侑倫
以上為正本，係照原本作成。
如不服本判決，應於判決送達後20日內，向本院提出上訴狀並表
明上訴理由（原判決所違背之法令及其具體內容或依訴訟資料可
認為原判決有違背法令之具體事實），其未載明上訴理由者，應
於提出上訴後20日內向本院補提理由書（上訴狀及上訴理由書均
須按他造人數附繕本，如未按期補提上訴理由書，則逕予駁回上
訴），並應繳納上訴裁判費新臺幣750元。
中　　華　　民　　國　　111 　年　　9 　　月　　19　　日
                              書記官  沈詩雅